臺灣嘉義地方法院民事裁定
111年度監宣字第21號
聲  請  人  黃榮彬  



相  對  人  陳月貴  


關  係  人  黃昭琦  

上列聲請人聲請監護宣告事件，本院裁定如下：
    主    文
宣告陳月貴（女，民國○○年○月○○○日生，身分證統一編號：Z○○○
○○○○○○號）為受監護宣告之人。
選定黃榮彬（男，民國○○○年○月○○○日生，身分證統一編號：Z○○
○○○○○○○號）為受監護宣告之人陳月貴之監護人。
指定黃昭琦（男，民國○○○年○月○日生，身分證統一編號：Z○○○○
○○○○○號）為會同開具財產清冊之人。
聲請費用新臺幣壹仟元由受監護宣告之人陳月貴負擔。
    理    由
一、聲請意旨略以：聲請人黃榮彬與關係人黃昭琦為相對人陳月
    桂之配偶、次子，相對人因重度失智症之故，致不能為意思
    表示或受意思表示，或不能辨識其意思表示之效果，爰依民
    法第14條、第1110條、第1111條及家事事件法第164條等規
    定，聲請宣告相對人為受監護宣告之人，並選定聲請人為相
    對人之監護人、指定關係人為會同開具財產清冊之人等語。
二、按對於因精神障礙或其他心智缺陷，致不能為意思表示或受
    意思表示，或不能辨識其意思表示之效果者，法院得因本人
    、配偶、四親等內之親屬、最近一年有同居事實之其他親屬
    、檢察官、主管機關、社會福利機構、輔助人、意定監護受
    任人或其他利害關係人之聲請，為監護之宣告；受監護宣告
    之人應置監護人。法院為監護之宣告時，應依職權就配偶、
    四親等內之親屬、最近一年有同居事實之其他親屬、主管機
    關、社會福利機構或其他適當之人定一人或數人為監護人，
    並同時指定會同開具財產清冊之人。法院為前項選定及指定
    前，得命主管機關或社會福利機構進行訪視，提出調查報告
    及建議。監護之聲請人或利害關係人亦得提出相關資料或證
    據，供法院斟酌。法院選定監護人時，應依受監護宣告之人
    之最佳利益，優先考量受監護宣告之人之意見，審酌一切情
    狀，並注意下列事項：(一)受監護宣告之人之身心狀態與生
    活及財產狀況。(二)受監護宣告之人與其配偶、子女或其他
    共同生活之人間之情感狀況。(三)監護人之職業、經歷、意
    見及其與受監護宣告之人之利害關係。(四)法人為監護人時
    ，其事業之種類與內容，法人及其代表人與受監護宣告之人
    之利害關係。民法第14條第1項、第1110條、第1111條、第1
    111條之1分別定有明文。
三、經查，聲請人主張之前開事實，業據其提出戶籍謄本、親屬
    系統表、身心障礙證明書影本、親屬會議同意書為證（本院
    卷第9至19頁），並有相對人之長子、長女之個人戶籍資料
    查詢結果在卷可佐（本院卷第27至29頁）。本院於鑑定人即
    嘉義基督教醫院趙星豪醫師前訊問相對人之身心狀況，相對
    人臥床、無法言語、對痛覺亦無反應，經鑑定人就相對人之
    精神狀況為鑑定後，鑑定結果認：相對人罹患失智症多年，
    認知功能與言語理解表達能力均有缺損，日常生活亦無法自
    理，在鑑定時，相對人雖然意識清醒，但對叫喚及問話均已
    無法回應，臨床上已達到極重度失智之程度，故相對人因其
    他心智缺陷，致不能為意思表示或受意思表示，或不能辨其
    意思之效果等語，有本院111年3月1日勘驗筆錄、精神鑑定
    報告書在卷可參（本院卷第43至46頁、第49頁）。本院審酌
    上開訊問結果及鑑定意見，認相對人因罹患失智症多年，認
    知功能持續退化，目前對問話已完全無法理解及回應，其日
    常生活完全須人監督協助，故相對人已達因其他心智缺陷，
    致不能為意思表示或受意思表示，或不能辨其意思表示效果
    之程度，從而聲請人聲請對相對人為監護之宣告，為有理由
    ，應予准許。
四、本件相對人既為監護之宣告，已如前述，自應為其選定監護
    人及指定會同開具財產清冊之人。查相對人與聲請人育有長
    子黃鎮遠、長女黃雅瑜、次子即關係人黃昭琦，而聲請人、
    黃昭琦願分別擔任相對人之監護人及會同開具財產清冊之人
    ，黃鎮遠、黃雅瑜亦表示同意等情，有個人戶籍資料查詢結
    果、戶籍謄本、親屬系統表、同意書在卷可參，本院參酌聲
    請人分別為相對人之配偶、次子，均為相對人至親及其等之
    意願，認由聲請人任相對人之監護人，最能符合受監護宣告
    之人之最佳利益，爰選定聲請人為相對人之監護人，並依上
    揭規定，指定關係人黃昭琦為會同開具財產清冊之人。
五、末按民法第1113條準用同法第1099條、第1099條之1規定，
    監護開始時，監護人對於受監護人之財產，應依規定會同遺
    囑指定、當地直轄市、縣（市）政府指派或法院指定之人，
    於 2個月內開具財產清冊，並陳報法院；於前條之財產清冊
    開具完成並陳報法院前，監護人對於受監護人之財產，僅得
    為管理上必要之行為。本件聲請人既任相對人之監護人，其
    於監護開始時，對於相對人之財產，自應依前揭規定會同開
    具財產清冊之人黃昭琦於2個月內開具財產清冊並陳報法院
    ，併此敘明。
六、依家事事件法第164條第2項，裁定如主文。
中　　華　　民　　國　　111 　年　　3 　　月　　1 　　日
                    家事法庭  法  官  葉南君
以上正本證明與原本無異。
如不服本裁定，應於收受送達後十日內向本院提出抗告狀。
                              書記官  戴睦憲
中　　華　　民　　國　　111 　年　　3 　　月　　1 　　日